【裁判字號】    97,交聲,436
【裁判日期】    970530
【裁判案由】    違反道路交通管理處罰條例聲明異議
【裁判全文】
臺灣士林地方法院交通事件裁定        97年度交聲字第436號
原處分機關  交通部公路總局臺北區監理所基隆監理站
異  議  人
即受處分人  甲○○
上列異議人即受處分人因違反道路交通管理處罰條例案件，對於
交通部公路總局台北區監理所基隆監理站於民國97年4 月14日所
為之處分（原處分案號：基監字第裁42-C00000000號）聲明異議
，本院裁定如下：
    主  文
原處分撤銷。
甲○○不罰。
    理  由
一、原處分意旨略以：異議人即受處分人甲○○所駕駛之車牌號
    碼439-DK號營業一般小客車，於民國97年3 月5 日晚間11時
    58分許，於臺北縣汐止市○○街、伯爵街路口處，經臺北縣
    政府警察局汐止分局舉發「執業登記證未依規定安置於車內
    指定之插座」之違規，爰依道路交通管理處罰條例第36條第
    5 項規定，處罰鍰新臺幣（下同）1,500元。
二、異議意旨略以：異議人業依規定將執業登記證置於儀表板上
    右側、將執業登記證副證置於懸掛於右前座椅背頭枕處之塑
    膠插座內，因塑膠插座之掛帶斷裂，伊以膠帶將該插座黏貼
    於右前椅背，可能因膠帶脫落致塑膠插座掉落，後座乘客將
    該塑膠插座拾起放入右前椅背之置物袋，伊尚不及再以膠帶
    黏貼固定即遭警方臨檢；該插座雖置於右前椅背置物袋內，
    但證件明顯露出，乘客及員警顯可得知登記證副證置於該處
    且可隨意取出查看，伊並未遮蔽、隱瞞執業登記內容等語。
三、按認定犯罪事實所憑之證據，雖不以直接證據為限，間接證
    據亦包括在內。然而無論直接證據或間接證據，其得為訴訟
    上之證明者，須於通常一般之人均不致有所懷疑，而得確信
    其為真實之程度者，始得據為有罪之認定。倘其證明尚未達
    此一程度，而有合理之懷疑存在，而無從使事實審法院得有
    罪之確信時，即應由法院為諭知被告無罪之判決（最高法院
    76年度臺上字第4986號判例參照）。又法院受理交通事件，
    準用刑事訴訟法之規定，道路交通管理處罰條例第89條前段
    定有明文，是以法院審理行為人違反道路交通管理處罰條例
    案件時，當有其適用。從而法院於審理行為人違反道路交通
    管理處罰條例案件，如就原處分機關所認定之行為人違規事
    實仍有合理之懷疑，而無法確信行為人確有該當於道路交通
    管理處罰條例各該處罰條文之構成要件事實時，此際即應依
    罪疑唯輕之原則，為受處分人有利之認定。
四、經查，證人即舉發本件違規之臺北縣政府警察局汐止分局交
    通分隊員警林賢義證稱：伊因執行安乘專案而攔檢受處分人
    之計程車，發現車內右前椅背應放置之執業登記證副證未依
    規定放置，依規定該副證須讓乘客清楚看到職業駕駛人身份
    ，應該要掛在右前椅背，受處分人之副證卻置於右前椅背之
    置物袋內等語（本院卷第15、16頁），並提出現場採證照片
    9 幀為證（本院卷第19頁）。按計程車應於儀錶板上右側與
    右前座椅背設置執業登記證插座；又計程車駕駛人應將執業
    登記證置於儀錶板上右側，執業登記證副證置於右前座椅背
    插座，道路交通安全規則第42條第2 項、計程車駕駛人執業
    登記管理辦法第13條第1 項分別定有明文。上揭計程車駕駛
    人執業登記管理辦法第13條第1 項之規定，雖明白揭櫫執業
    登記證及其副證之置放位置，然依道路交通管理處罰條例第
    36條第5 項規定之立法目的觀之，無非係要求營業用小客車
    駕駛人，確實將其領得之執業登記證依規定放置，除可讓乘
    客明確知悉其是否為合法之計程車駕駛及知悉駕駛人之姓名
    外，更可讓車外民眾及執行稽查任務之員警在車外可辨識該
    部計程車上之駕駛人是否為一有合法資格之計程車駕駛，而
    便於稽查。故計程車駕駛人於其執業過程中（不僅包括車上
    有乘客之時，尚應包括空車在市區道路上繞行待客之時間）
    自應確實依該條項規定妥適安置其執業登記證。本件受處分
    人為警攔檢時，其儀表板上右側插座置有執業登記證，內置
    執業登記證副證之塑膠插座放在右前椅背之置物袋內，塑膠
    插座約有3 分之1 露出該置物袋，塑膠插座之掛帶全部露出
    ，自車外可看見執業登記證副證上「臺北市」、「計程車駕
    駛人執業登記證」之字樣，有上開現場採證照片可稽，足徵
    車外民眾、員警及乘坐該車之乘客，應顯可得知該處置有執
    業登記證之副證，員警於執行稽查時、民眾於乘車前、乘車
    中，均可自行隨意取出查看其是否為合法之計程車駕駛及該
    駕駛人之姓名資料；況受處分人已依規定將執業登記證置於
    儀表板上右側明顯處，民眾及員警自車外、車內均可查看儀
    表板上右側之執業登記證，而得知上揭資訊，受處分人並未
    蓄意遮蔽執業登記證之內容；且置於右前椅背之塑膠插座確
    實附有掛帶，徵諸卷附照片甚明，受處分人辯稱：其原係以
    該掛帶將執業登記證副證之插座懸吊於右前椅背，嗣因該掛
    帶斷裂，致無法懸掛該塑膠插座，經以膠帶黏貼固定，惟又
    掉落，乘客拾起後放在椅背置物袋內等情，衡情堪認屬實。
    據此，該塑膠插座既非受處分人放置於右前椅背置物袋內，
    實難遽認受處分人有未依規定放置執業登記證副證之違規行
    為。
五、綜上所述，本件既查無其他積極證據足以證明受處分人有原
    處分機關所認定前開違規行為之故意或過失，自應為對受處
    分人有利之認定。原處分機關不察，遽對受處分人為前開裁
    決，難認為允當，應認異議為有理由，由本院將原處分撤銷
    ，改諭知受處分人不罰，以資適法。
六、據上論斷，應依道路交通案件處理辦法第20條前段，裁定如
    主文。
中    華    民    國    97    年    5     月    30    日
                    交通法庭法  官  陳美彤
以上正本證明與原本無異。
如不服本裁定應於送達後5日內向本院提出抗告狀。
                            書記官  賴麗容
中    華    民    國    97    年    5     月    30    日


司法院資訊處製作；財團法人民間司法改革基金會備份。
